臺灣高等法院花蓮分院刑事判決　　　　 95年度上訴字第315號
上　訴　人　臺灣臺東地方法院檢察署檢察官
被　　　告　丙○○
指定辯護人　王丕衍律師
上列上訴人因公共危險案件，不服中華民國95年9月12日臺灣臺
東地方法院94年度訴字第101號第一審判決（起訴案號：臺灣臺
東地方法院檢察署93年度偵字第2456號），提起上訴，本院判決
如下：
    主  文
丙○○共同放火燒燬現未有人所在之他人所有建築物，處有期徒
刑壹年陸月，減為有期徒刑玖月，緩刑參年。
    事  實
一、丙○○為中度智能不足之人與乙○○（業經判決有期徒刑3
    年6月確定）為男女朋友，因乙○○受雇於甲○○，而同住
    於甲○○所有位於臺東縣卑南鄉○○村○○路436巷88之1號
    之鐵皮木造建築物（下稱上開建築物），嗣甲○○因乙○○
    工作態度不佳而解雇，並驅離丙○○及乙○○，致丙○○、
    乙○○心生怨恨，竟於民國 (下同)92 年11月21日22時許，
    共同基於放火燒燬上開建築物之犯意聯絡，由乙○○騎乘向
    黃平常借來之機車，後載知情之丙○○，返回上開無人所在
    之建築物，乙○○持其所有之打火機引燃該建築物內之沙發
    ，丙○○因智能不足之障礙，未加阻止，任由火勢蔓延，而
    燒燬上開建築物及其內所有物品，致上開建築物喪失效用。
二、案經臺東縣政府警察局臺東分局報請臺灣臺東地方法院檢察
    署檢察官偵查起訴。
    理  由
一、訊據被告丙○○否認犯行，辯稱：因甲○○尚欠乙○○工錢
    ，乙○○說要去找甲○○要錢，後找不到甲○○，乙○○很
    生氣就說要去放火，他放火的時候我有阻止他，也想拿水澆
    熄，但火越來越大，乙○○叫我趕快離開，沒有與乙○○共
    同放火的意思云云。惟查，被告丙○○於偵查中陳稱：甲○○沒有拿薪水給乙○○，乙○○很生氣，才會去燒她家，乙○○用打火機燒沙發，沙發就著火了，之後我們就離開了。
    （檢察官問：你看到乙○○在點沙發，為何不勸阻他？）之
    前我們是住在被火燒的房子，因為甲○○趕我們出來，我很
    氣她，所以就與乙○○一起進去房子，看著乙○○把沙發點
    燃等語（偵卷第39頁）。共同被告乙○○於偵查中亦稱：（
    檢察官問：為何與丙○○一起去？）因我們在她那邊工作，
    跟她之間有工資糾紛，且她每隔幾天就會趕丙○○出去，所
    以我們二人都恨她等語。由上陳述，可見被告丙○○對遭甲○○趕出房子一節，心生怨恨，始與乙○○至該建物放火洩
    恨，於乙○○點燃沙發時，未加阻止，任由火勢蔓延，其與
    乙○○有共同放火之意思甚明，所辯自難採信。而共同被告
    乙○○於本院雖證稱：當晚是為了回去拿小孩的鞋子，因裡
    面沒有電，才以紙團點火照明，不小心燒到沙發，當時丙○○在屋外，沒有進去，火燒起來她才跑進來，但又跟我立刻
    跑出去，當時一緊張就跑出去，沒想到弄熄等語，惟與其偵
    查中所述完全不同，應是迴護被告丙○○之詞，不足採信，
    此外，並有臺東縣政府消防局92年12月10日（92）東消調字
    第054號火災原因調查報告書、現場照片23張附卷可查，被
    告丙○○犯行堪予確定。
二、核被告所為，係犯刑法第174條第1項之放火燒燬現未有人所
    在之他人所有建築物罪。被告與乙○○就上開行為有犯意之
    聯絡，行為之分擔，均為共同正犯。又按行為時因精神障礙
    或其他心智缺陷，致其辨識行為違法或依其辨識而行為之能
    力，顯著減低者，得減輕其刑，修正後刑法第19條第2項定
    有明文（修正前係規定精神耗弱人之行為，得減輕其刑，而
    精神耗弱係指行為時之「精神」，對外界事務的知覺理會及
    判斷作用較普通人之平均程度顯然減退者而言，較諸新法增
    列心智缺陷之要件範圍為小，以新法對被告較為有利）。經
    查，被告丙○○前經高雄市立凱旋醫院檢查智力為：個案於
    94年11月28日來院所作智力測驗檢查，整體智力商數為47，
    屬中度智能不足，粗估約相當於6至9歲階段的兒童智力，簡
    單事務或有辨識能力等語，有該院95年2月27日函存卷可參
    （原審第84頁）。其另經高雄醫學大學附設中和紀念醫院鑑
    定其精神狀況，綜合分析及結論為「由洪員之發展及生活史
    評估，以及心理衡鑑結果顯示，洪員屬於中度智能不足障礙
    ，學習反應及理解力差，衝動控制力及解決問題能力亦不佳
    ，整體社會功能不良，其自我保護能力弱。評估洪員於犯罪
    當時之精神狀態應達精神耗弱程度，尤其長期受男友肢體暴
    力，不敢違抗男友之命令，推論其進入他人房屋，在旁觀看
    男友縱火，應非其主動犯意下之規劃。建議須予以教導學習
    自我保護技巧，以防止受到傷害」等語，亦有該院95年8月9
    日函附鑑定報告書一份附卷可憑（原審卷第121頁）。足見
    ，其係因有中度智能不足之障礙，對於甲○○驅離一事，僅
    能生氣，不知如何自處，加上長期受男友肢體暴力，不敢違
    抗男友之命令，隨乙○○至現場放火，因解決問題之能力欠
    佳，見火勢蔓延，不知阻止即離開，致造成損害，其行為時
    辨識違法之能力，顯著減低，應依修正後刑法第19條第2項
    減輕其刑。爰審酌被告係因遭人驅離而生嫌隙之犯罪動機、
    犯罪時所受之刺激、精神狀態、犯罪後態度等一切情狀，量
    處如主文所示之刑。又被告前未曾因故意受有期徒刑以上刑
    之宣告，因一時失慮，偶罹刑典，經此刑之宣告後，應知警
    惕而無再犯之虞，本院因認暫不執行其刑為當，予以宣告緩
    刑，用啟自新。又被告所犯刑法第174條第1項之罪，經本院
    判處有期徒刑1年6月，其犯罪時間在96年4月24日以前，合
    於中華民國罪犯減刑條例（下稱減刑條例）第2條1項第3款
    之減刑要件，爰減其刑期二分之一如主文所示。
三、被告經合法傳喚，無正當理由不到庭，爰不待其陳述逕行判
    決。
四、撤銷改判決理由：原審以被告並未放火而諭知其無罪之判決
    ，固非無見，惟未審酌其於偵查中已坦承因氣甲○○趕她出
    來致未阻止乙○○放火等情，檢察官據此上訴指摘原判決不
    當，為有理由。又原審未及依減刑條例減刑，亦有未洽，自
    應撤銷改判。
據上論斷，應依刑事訴訟法第369條第1項前段、第371條、第364
條、第299條第1項前段，刑法第2條第1項前段、第28條、第174
條第1項、第19條第2項、第74條第1項第1款，中華民國罪犯減刑
條例第2條第1項第3款、第7條，判決如主文。
本案經檢察官丁○○到庭執行職務。
中　　華　　民　　國　　96　　年　　7 　　月　　31　　日
                  審判長法  官  何方興
                        法  官  王紋瑩
                        法  官  林鳳珠
以上正本證明與原本無異。
如不服本判決，應於送達後10日內，向本院提出上訴狀。其未敘
述理由者，並應於提出上訴狀後10日內向本院補提理由狀 (須附
繕本)。
                        書記官  陳有信
中　　華　　民　　國　　96　　年　　7 　　月　　31　　日
附錄    本判決論罪科刑法條：
刑法第174條第1項
放火燒燬現非供人使用之他人所有住宅或現未有人所在之他人所
有建築物、礦坑、火車、電車或其他供水、陸、空公眾運輸之舟
、車、航空機者，處3年以上10年以下有期徒刑。
